臺灣臺中地方法院刑事判決
111年度交訴字第353號
公  訴  人  臺灣臺中地方檢察署檢察官
被      告  張農麟


上列被告因肇事逃逸罪案件，經檢察官提起公訴（111年度偵字
第28361號），被告於準備程序中就被訴事實為有罪之陳述，經
告知簡式審判程序之旨，並聽取當事人之意見後，經本院合議庭
裁定由受命法官獨任進行簡式審判程序，判決如下：
    主  文
張農麟犯駕駛動力交通工具發生交通事故致人傷害逃逸罪，處有
期徒刑陸月，如易科罰金，以新臺幣壹仟元折算壹日。
    事  實
一、張農麟於民國111年4月10日0時6分許，駕駛車牌號碼000-00
    00號自用小客車（下稱A車），沿臺中市大里區德芳南路由
    西往東方向行駛，行經臺中市○○區○○○○○○00000號前時，本
    應注意車前狀況，並隨時採取必要之安全措施，且變換車道
    時，應讓直行車先行，並注意安全距離，而依當時天候晴、
    夜間有照明、柏油路面乾燥、無缺陷、無障礙物、視距良好
    ，並無不能注意之情事，竟疏未注意及此，即貿然變換車道
    行駛，適陳威翰騎乘車牌號碼000-0000號普通重型機車（下
    稱B車）沿同路段同向行駛，見狀閃避不及，B車右側後車身
    遭A車左側車頭碰撞，致陳威翰受有雙側手臂擦傷、雙側手
    部擦傷、左側手腕擦挫傷、右下肢擦傷、左足踝擦挫傷、右
    側足部擦傷等傷害（過失傷害部分撤回告訴，經檢察官另為
    不起訴處分）。詎張農麟明知其駕駛動力交通工具發生交通
    事故，竟未採取任何救護行為，或報警處理並等候警方到場
    ，或得陳威翰之同意，即基於駕駛動力交通工具發生交通事
    故致人傷害逃逸之故意，旋即駕車離去。嗣經警據報到場處
    理並調閱監視器追查，始查悉上情。
二、案經陳威翰訴由臺中市政府警察局霧峰分局報告臺灣臺中地
    方檢察署（下稱臺中地檢署）檢察官偵查起訴。
    理  由
一、本案被告張農麟所犯係死刑、無期徒刑、最輕本刑為3年以
    上有期徒刑以外之罪，其於準備程序時就被訴事實為有罪之
    陳述，經法官告知簡式審判程序之旨，並聽取當事人之意見
    後，本院合議庭裁定由受命法官獨任進行簡式審判程序。
二、前揭犯罪事實，業據被告於本院準備程序及審理時坦承不諱
    （本院卷第47、55、58頁），核與證人即告訴人陳威翰於警
    詢及偵訊中之證述大致相符（偵卷第33至35、129至130頁）
    ，並有員警職務報告、仁愛醫療財團法人大里仁愛醫院診斷
    證明書、臺中市政府警察局道路交通事故初步分析研判表、
    道路交通事故談話紀錄表、肇事人自首情形紀錄表、證號查
    詢汽車駕駛人結果、車號查詢汽車車籍結果、道路交通事故
    現場圖、道路交通事故調查報告表㈠㈡、現場照片、交通事故
    補充資料表、交通事故攝影蒐證檢視表、監視錄影畫面擷圖
    等件在卷可稽（偵卷第27、37至43、47至81頁），堪認被告
    上開任意性自白與事實相符，可以採信。故本案事證明確，
    被告犯行堪以認定，自應依法論科。
三、論罪科刑
  ㈠核被告所為，係犯刑法第185條之4第1項前段之駕駛動力交通
    工具發生交通事故致人傷害逃逸罪。
  ㈡被告前因違反毒品危害防制條例案件，①經本院以99年度訴字
    第3642號判決判處有期徒刑3年10月、4年，應執行有期徒刑
    5年6月，復經臺灣高等法院臺中分院以100年度上訴字第610
    號判決上訴駁回、最高法院以101年度台上字第1933號判決
    上訴駁回確定；②經本院以101年度中簡字第1107號判決判處
    有期徒刑4月確定，上開案件經本院以101年度聲字第3772號
    裁定定應執行有期徒刑5年8月確定，於104年6月17日因縮短
    刑期假釋出監，並於106年8月29日保護管束期滿假釋未經撤
    銷視為執行完畢等情，有臺灣高等法院被告前案紀錄表在卷
    可參（本院卷第15至19頁），被告固於有期徒刑執行完畢後
    5年內，故意再犯本案有期徒刑以上之罪，然查：
  ⒈按有關累犯加重本刑部分，不生違反憲法一行為不二罰原則
    之問題。惟其不分情節，基於累犯者有其特別惡性及對刑罰
    反應力薄弱等立法理由，一律加重最低本刑，於不符合刑法
    第59條所定要件之情形下，致生行為人所受之刑罰超過其所
    應負擔罪責之個案，其人身自由因此遭受過苛之侵害部分，
    對人民受憲法第8條保障之人身自由所為限制，不符憲法罪
    刑相當原則，牴觸憲法第23條比例原則。於此範圍內，有關
    機關應自本解釋公布之日起2年內，依本解釋意旨修正之。
    於修正前，為避免發生上述罪刑不相當之情形，法院就該個
    案應依本解釋意旨，裁量是否加重最低本刑（司法院釋字第
    775號解釋意旨參照）。
  ⒉本院審酌被告所犯駕駛動力交通工具發生交通事故致人傷害
    逃逸罪，乃最低本刑為有期徒刑6月以上之罪，而被告犯後
    業與告訴人達成和解，告訴人表示願撤回告訴等語，有臺中
    地檢署檢察官訊問筆錄、和解書等件在卷可佐（偵卷第130
    、135頁），足見被告尚知盡力彌補其所造成之損害，並審
    酌被告犯後於111年4月10日員警製作談話紀錄表時表示：現
    場我有感覺碰撞，但急著返家就自行離開現場未報案等語，
    有前引道路交通事故談話紀錄表在卷可參（偵卷第41頁），
    而於本院準備程序及審理時終能坦承犯行之犯後態度，暨考
    量被告犯本罪之動機、目的及手段等一切情狀，認本案被告
    應量處法定最低本刑即有期徒刑6月，始不致超過其本案應
    負之罪責，並符罪刑相當、比例原則，且本院認被告本案並
    無任何得適用刑法第59條在內之減輕規定等情形，是應依上
    開解釋意旨，認尚無依刑法第47條第1項規定加重其刑之必
    要，而另於量刑時依刑法第57條之規定，於法定刑內再予斟
    酌其前科素行即可，爰不予加重其刑。
  ㈢爰以行為人之責任為基礎，審酌被告駕駛動力交通工具發生
    交通事故致告訴人受傷後，未迅速協助告訴人送醫救治，且
    未得告訴人同意即逕自離去，所為誠屬不應該；惟念其犯後
    尚能坦承犯行，且業與告訴人達成和解，告訴人表示願撤回
    告訴等語，已如前述，暨考量被告之前案紀錄（見卷附臺灣
    高等法院被告前案紀錄表），及其於本院審理時自述之智識
    程度、就業情形、家庭經濟及生活狀況（本院卷第58頁）等
    一切情狀，量處如主文所示之刑，並諭知易科罰金之折算標
    準，以資懲儆。
據上論斷，應依刑事訴訟法第273條之1第1項、第299條第1項前
段，判決如主文。
本案經檢察官鐘祖聲提起公訴，檢察官張子凡到庭執行職務。
中　　華　　民　　國　　111 　年　　11　　月　　29　　日
                  刑事第六庭    法  官  王曼寧
以上正本證明與原本無異。
如不服本判決應於收受判決後20日內向本院提出上訴書狀，並應
敘述具體理由；其未敘述上訴理由者，應於上訴期間屆滿後20日
內向本院補提理由書（均須按他造當事人之人數附繕本）「切勿
逕送上級法院」。
                                書記官  陳筱惠　　　　　
中　　華　　民　　國　　111 　年　　11　　月　　30　　日
附錄本判決論罪科刑法條：　
中華民國刑法第185條之4第1項
駕駛動力交通工具發生交通事故，致人傷害而逃逸者，處6月以
上5年以下有期徒刑；致人於死或重傷而逃逸者，處1年以上7年
以下有期徒刑。